臺灣高等法院交通事件裁定　　　　　 100年度交抗字第1570號
　　　　　　　　　　　　　　　　　 100年度交抗字第1572號
抗　告　人
即受處分人　陳尚文
上列抗告人因違反道路交通管理處罰條例案件，不服臺灣士林地
方法院，中華民國100年10月24日所為裁定（100年度交聲字第89
2號、第895號，原處分案號：交通部公路總局臺北區監理所基隆
監理站基監字第裁42-CS0000000-0號、第裁42-CS0000000-0號）
，提起抗告，本院裁定如下：
    主  文
原裁定撤銷，發回臺灣士林地方法院。
    理  由
一、原裁定意旨略以：受處分人陳尚文駕駛車號8667-TY號自用
    一般小客車，於民國100年6月11日11時56分許，行經新北市
    ○○區○○路一段89號，經警逕行舉發有「行車速度，超過
    規定之最高時速80公里以上未滿100公里」之違規行為，原
    處分機關依道路交通管理處罰條例第43條第1項第2款、第4
    項前段、第5項（裁決書漏引第5項）規定，處受處分人罰鍰
    新臺幣（下同）12,000元，吊扣汽車牌照3個月，並施以道
    路交通安全講習，另依同條例第63條第1項第3款記違規點數
    3點。受處分人雖辯稱：本案舉發明顯採移動式科學儀器採
    證，依法於一般道路須至少於100公尺，於高速公路、快速
    公路須至少於300公尺前，設置告示牌明顯標示之；但告發
    單位採隱藏式執法，並無設置告示牌；另經提出申訴後，新
    北市政府警察局汐止分局（下稱汐止分局）所提出雷達測速
    檢定合格證書上所載之檢定合格單號碼JOGA0000009A、JOGA
    0000009B明顯與採證照片上所示JOGA0000009不符云云。惟
    經原審法院向汐止分局函詢結果，本件係由該分局以非固定
    式照相儀器舉發，違規地點為新北市○○區○○路一段89號
    ，且警察於執行該項勤務時，路權單位交通部公路總局第一
    區養護工程處景美工務段於臺5線12K處設有固定式「限速50
    」及「前有測速照相」指示牌，符合前揭法條所定於一般道
    路須至少於100公尺前，明顯標示之規定；又舉發違規事件
    所使用之雷達測速器材，於100年1月17日通過經濟部標準檢
    驗局國家標準檢驗合格，有效期限至101年1月31日止，該分
    局交通分隊配發使用2部測速照相儀器，檢定合格單上號碼
    分別為JOGA0000009A、JOGA0000009B，其型號為JOGA000000
    9，A、B則為2部儀器之編號，均經檢定合格，有該分局100
    年10月6日新北警汐交字第1000037018號函暨檢附之現場照
    片1幀、經濟部標準檢驗局雷達測速儀檢定合格證書1份在卷
    可憑，並無受處分人所稱與採證照片記載不符之情形。是受
    處分人所辯，均非可採。原處分機關所為裁罰，核無違誤，
    受處分人之異議為無理由，應予駁回云云。
二、抗告人即受處分人陳尚文抗告意旨略稱：原審僅以函詢汐止
    分局答稱，該分局以非固定式照相儀器舉發且警察於執行該
    項勤務時路權單位交通部公路總局第一區養護工程處景美工
    務段於台5線12K處設有固定式告示牌。然原審未查明該非固
    定式照相儀器與告示牌之距離是否符合法條所定之一般道路
    須至少於100公尺前明顯標示之規定等語。
三、經查：
  (一)按對於行車速度超過規定之最高速限或低於規定之最低速限
    之違規行為，採用固定或非固定式科學儀器取得證據資料證
    明者，於一般道路須至少於一百公尺，於高速公路、快速公
    路須至少於三百公尺前，明顯標示之，道路交通管理處罰條
    例第7條之2第3項定有明文。考其立法意旨，該測速警示標
    誌之設置係為預促駕駛人注意減速，避免因速限或警示標誌
    距離舉發地點過短，使駕駛人反應不及而無從依速限行駛所
    而設，以期駕駛人在避免受罰之心理下，達到依行車速限駕
    駛進而維護行車安全之最大效益。
  (二)本件既由非固定式照相儀器照相後逕行舉發，則該照相儀器
    設置之位置與前方設置明確標示之距離，是否符合前揭道路
    交通管理處罰條例第7條之2第3項規定，即與是否踐行法定
    要件有關。然觀諸舉發單位提出之採證照片，路旁設有工程
    圍籬且立有道路施工標誌，載明地點為「大同路1段89號」
    ，而汐止分局100年10月6日新北警汐交字第1000037018號函
    載稱：「經查本分局執行本項勤務時，路權單位交通部公路
    總局第一區養護工程處景美工務段於臺5線12K處設有固定式
    『限速50』及『前有測速照相』指示牌」，則固定式指示牌
    設置位置「臺5線12K」與照相儀器設置位置「大同路1段89
    號」，二者位置之標示方式既非相同，則其相對距離究竟如
    何，是否符合前開規定，應有查明必要。另參諸函附固定式
    指示牌照片，應係立於車道右側之指示牌前，向左拍攝，可
    見同向車道與對向車道間有明顯高低落差，而該指示牌位置
    應為高架道路或橋樑之出口匝道處，且左邊內側車道已緊鄰
    匝道左側護欄。而舉發照片係由左向右拍攝，卻可見車道左
    側黃實線及黃實線外側仍有空間，以拍攝角度而言，可知照
    相設備之位置與黃實線間有相當之距離，此似與前開指示牌
    照片顯示之出口匝道左側車道已緊鄰護欄之相對位置，有極
    大差異；又違規地點為「大同路1段89號」，參諸新北市政
    府警察局汐止分局100年8月30日新北警汐交裁字第10000283
    29號函載稱：「本分局交通分隊員警於100年6月11日9時至
    13時，於本轄汐止區○○路○段89號前（臺北往基隆方向）
    執行測速照相勤務，…」，然舉發照片顯示道路右側工程圍
    籬緊臨山坡樹林，且經查汐止區○○路○段單號側之車行方
    向為基隆往台北方向，有本院依職權調取網路地圖一份附卷
    可憑，則採證照片拍攝位置即違規地點究竟如何，亦非無疑
    。
  (三)綜上所述，原審尚有應調查之證據而未調查之處，即遽認原
    處分機關所為之處分，並無違誤，而駁回受處分人之聲明異
    議，容有未洽。是受處分人提起抗告為有理由，且為兼顧審
    級利益，應由本院將原裁定撤銷，發回原審法院詳為查明後
    更為適法裁定。
據上論斷，應依道路交通事件處理辦法第25條，刑事訴訟法第41
3條前段，裁定如主文。
中    華    民    國    100    年    12    月    7    日
                  刑事第十七庭審判長法  官  王炳梁
                                    法  官  陳世宗
                                    法  官  周明鴻
以上正本證明與原本無異。
不得再抗告。
                                    書記官  郭彥琪
中    華    民    國   100    年    12    月    7     日